【裁判字號】    99,上易,1562
【裁判日期】    991214
【裁判案由】    詐欺
【裁判全文】
臺灣高等法院臺中分院刑事判決        99年度上易字第1562號
上  訴  人
即  被  告  張坤棟
上列上訴人因詐欺案件，不服臺灣彰化地方法院99年度易字第
690號中華民國99年10月7日第一審判決（起訴案號：臺灣彰化地
方法院檢察署99年度偵字第3357、3977號），提起上訴，本院判
決如下：
    主  文
上訴駁回。
    理  由
一、按依刑事訴訟法第350條、第361條、第362條、第367條規定
    ，不服地方法院之第一審判決而上訴者，須提出上訴書狀，
    並應敘述具體理由，為上訴必備之程式；其所提出之書狀未
    敘述上訴理由，或僅曾以言詞陳述上訴理由者，均應於上訴
    期間屆滿後20日內補提理由書於第一審法院。第一審法院經
    形式審查，認逾期未補提上訴理由者，應定期間先命補正；
    逾期未補正者，為上訴不合法律上之程式，應以裁定駁回。
    倘已提出上訴理由，但所提非屬具體理由者，則由第二審法
    院以上訴不合法律上之程式，判決駁回。而所謂具體理由，
    必係依據卷內既有訴訟資料或提出新事證，指摘或表明第一
    審判決有何採證認事、用法或量刑等足以影響判決本旨之不
    當或違法，而構成應予撤銷之具體事由，始克當之（例如：
    依憑證據法則具體指出所採證據何以不具證據能力，或依憑
    卷證資料，明確指出所為證據證明力之判斷如何違背經驗、
    論理法則）；倘僅泛言原判決認定事實錯誤、違背法令、量
    刑失之過重或輕縱，而未依上揭意旨指出具體事由，或形式
    上雖已指出具體事由，然該事由縱使屬實，亦不足以認為原
    判決有何不當或違法者（例如：對不具有調查必要性之證據
    ，法院未依聲請調查亦未說明理由，或援用證據不當，但除
    去該證據仍應為同一事實之認定），皆難謂係具體理由，俾
    與第二審上訴制度旨在請求第二審法院撤銷、變更第一審不
    當或違法之判決，以實現個案救濟之立法目的相契合，並節
    制濫行上訴（最高法院97年度臺上字第892號刑事判決意旨
    參照）。
二、上訴人即被告張坤棟（下稱被告）不服原審判決提起上訴，
    其上訴理由略謂：在常人的生活法則中，被告與正犯並無金
    錢往來，也不曾與正犯通聯，對一個從未認識的人，被告並
    無理由去提供帳戶而徒增訟累；被告會把密碼寫在存摺簿上
    ，是因為被告妻子如臨時有事可以馬上提領，且被告的存摺
    簿並不是只有一本，果如原判決所言「因被告需錢孔急」，
    那被告大可將全部金融帳戶均提供他人使用，何以只提供一
    本？為此提起上訴，請求撤銷原判決，發回原審，還被告清
    白云云。
三、經查：
(一)被告因不服地方法院之第一審判決，於99年10月10日向原審
    法院具狀聲明上訴，並於同年11月15日提出上訴理由狀敘明
    上訴理由。依刑事訴訟法第361條第2項條文、立法修正理由
    及上開最高法院判決意旨，倘已提出上訴理由，但所提非屬
    具體理由者，由第二審法院以上訴不合法律上之程式，以判
    決駁回之。至於上訴理由是否具體，係屬第二審法院審查範
    圍，不在命補正之列（參見法院辦理刑事訴訟案件應行注意
    事項第162點），合先敘明。
(二)本件原判決對於認定被告基於幫助詐欺取財之不確定故意，
    而交付其於陽信商業銀行社頭分行開設之帳號000000000000
    號帳戶之存摺、提款卡及密碼予不詳姓名、年籍之成年人，
    所憑之證據及理由，以及對於被告否認有何幫助詐欺取財犯
    行，辯稱該帳戶資料係遺失等情，與一般社會常情不符，不
    可採信之理由，業於判決理由中論述綦詳，經核並無違背證
    據法則及論理法則。被告上訴固具備形式上之理由，但其並
    未提出新事證以供調查，亦未依據卷內之訴訟資料，指摘原
    審判決有何足以影響判決本旨之不當或違法，構成應予撤銷
    之具體事由，僅執前詞，再次否認有何幫助詐欺之犯行，指
    摘原判決認定事實不當云云；惟查，證據之取捨及證據證明
    力如何，均屬事實審法院得自由裁量、判斷之職權，茍其此
    項裁量、判斷，並不悖乎通常一般人日常生活經驗之定則或
    論理法則，又於判決內論敘其何以作此判斷之心證理由者，
    即不得任意指摘其為違法。而認定犯罪事實所憑之證據，並
    不以直接證據為限，間接證據亦包括在內，審理事實之法院
    綜合卷內之直接、間接證據，本於推理作用，於通常一般人
    均不致有所懷疑，得確信其為真實之程度者，即得據之為有
    罪之認定。本件原判決既已詳敘被告所辯各項情節何以不足
    採信，以及關於被告確有幫助詐欺犯行所憑之證據及理由，
    所為論述又未悖乎通常一般人日常生活經驗之定則或論理法
    則，被告自不得任意指摘其為違法。上訴意旨猶執陳詞，對
    於原判決已說明事項及屬原審採證認事職權之適法行使，徒
    憑己見另為不同之評價，再事爭執，尚不足以動搖原判決認
    定犯罪事實及量刑之基礎，難認係具體理由。
(三)綜上所述，被告提起之第二審上訴，為不合法律上程式，爰
    不經言詞辯論，判決駁回上訴。
四、據上論斷，應依刑事訴訟法第367條前段、第372條，判決如
    主文。
中    華    民    國    99    年     12   月    14    日
            刑事第十一庭  審判長法  官  郭  同  奇
                                法  官  陳  慧  珊
                                法  官  洪  曉  能
以上正本證明與原本無異。
不得上訴。
                                書記官  林  明  冬
中    華    民    國    99    年     12   月    14    日

司法院資訊處製作；財團法人民間司法改革基金會備份。
